臺灣板橋地方法院刑事判決             100年度訴字第1386號
公  訴  人  臺灣板橋地方法院檢察署檢察官
被      告  陃怡菁
上列被告因違反毒品危害防制條例案件，經檢察官提起公訴（10
0 年度毒偵字第3446號），被告於準備程序進行中就被訴事實為
有罪之陳述，本院合議庭裁定由受命法官獨任進行簡式審判程序
並判決如下：
    主  文
陃怡菁施用第一級毒品，累犯，處有期徒刑捌月。
    事  實
一、陃怡菁前於(一)民國91年間因施用第二級毒品案件，經臺灣桃
    園地方法院（下稱桃園地院）以91年度毒聲字第1386號裁定
    送觀察、勒戒後，認有繼續施用毒品之傾向，經同院以92年
    度毒聲字第514 號裁定施以強制戒治，於92年8 月12日停止
    戒治出所，所餘戒治期間付保護管束，於93年2 月13日保護
    管束期滿未經撤銷視為執行完畢，並由同院檢察署檢察官以
    93年度戒毒偵字第182 號為不起訴處分確定；(二)93年間因施
    用第一級毒品案件，經臺灣臺東地方法院以93年度簡字第88
    號判決判處有期徒刑6 月確定；(三)91年間因偽造貨幣案件，
    經桃園地院以91年度訴字第1675號判決判處有期徒刑3 年2
    月，經臺灣高等法院以92年度上訴字第2491號判決駁回上訴
    確定，前開(二)(三)所示之罪刑接續執行，於95年8 月4 日縮短
    刑期假釋出監，所餘期間付保護管束，97年1 月22日保護管
    束期滿未經撤銷假釋，視為執行完畢（於本件構成累犯）；
    (四)99年間因施用第一級、第二級毒品案件，經臺灣臺北地方
    法院以99年度簡字第3048號判決判處有期徒刑6 月、4 月，
    並定應執行刑為有期徒刑9 月確定（尚未入監執行，於本件
    不構成累犯）。詎其仍不知悔改，於前揭觀察勒戒、強制戒
    治執行完畢釋放後，基於施用第一級毒品海洛因之犯意，於
    100 年3 月23日接近12時許，在友人位於臺北市○○○路處
    所內，以將第一級毒品海洛因摻水置於針筒（未扣案）內，
    注射身體之方式施用海洛因1 次。嗣於同日17時10分許，在
    新北市板橋區○○○路6 號前，為警實施盤查而查獲，經其
    同意採集尿液檢體，經送驗結果呈嗎啡陽性反應，始悉上情
    。
二、案經新北市政府警察局板橋分局移送臺灣板橋地方法院檢察
    署檢察官偵查起訴。
    理  由
一、按除被告所犯為死刑、無期徒刑、最輕本刑為3 年以上有期
    徒刑之罪或高等法院管轄第一審案件者外，於前條第1 項程
    序進行中，被告先就被訴事實為有罪之陳述時，審判長得告
    知被告簡式審判程序之旨，並聽取當事人、代理人、辯護人
    及輔佐人之意見後，裁定進行簡式審判程序，刑事訴訟法第
    273 條之1 第1 項定有明文。本件被告陃怡菁所犯毒品危害
    防制條例第10條第1 項之施用第一級毒品罪，非屬最輕本刑
    為3 年以上有期徒刑之罪，且被告於本院100 年8 月31日準
    備程序進行中，已就被訴之事實為有罪之陳述，經審判長告
    知被告簡式審判程序之旨後，被告及公訴人均同意改依簡式
    審判程序審理，本院合議庭乃依上揭規定，裁定本件由受命
    法官獨任進行簡式審判程序，合先敘明。
二、上揭犯罪事實，業據被告陃怡菁坦承不諱，又其於經警查獲
    後所採集之尿液檢體，經臺灣檢驗科技股份有限公司以氣相
    層析質譜儀法鑑定結果，呈嗎啡、可待因陽性反應，有新北
    市政府警察局板橋分局偵辦毒品危害防制條例被移送人姓名
    及代碼對照表1 紙（A0000000）及上開公司出具之濫用藥物
    檢驗報告（報告日期：2011/4/18 ，報告編號：UL/2011/00
    000000）1 份附卷可稽（按施用海洛因後，係以嗎啡、可待
    因型態自尿液排出），足認被告自白與事實相符，堪予採信
    。
三、按92年7 月9 日新修正之毒品危害防制條例刪除二犯及三犯
    之規定，一改修法前繁雜之處遇程式，僅將施用毒品者簡化
    區分為初犯、再犯，並認施用毒品者係屬病患性犯人，以觀
    察、勒戒戒除其身癮，並以強制戒治去除其心癮。經觀察、
    勒戒或強制戒治執行完畢釋放後，若係5 年後再犯該條例第
    10條施用毒品罪者，與同條例第20條第1 項、第2 項關於「
    初犯」之處理方式相同，檢察官應先聲請法院裁定令被告入
    勒戒處所觀察、勒戒，並視有無繼續施用毒品傾向，決定應
    予釋放、為不起訴之處分，或應聲請法院裁定令入勒戒處所
    強制戒治；若係5 年內「再犯」同條例第10條施用毒品罪者
    ，依同條例第23條第2 項規定，檢察官則應依法追訴。觀諸
    該條例第23條第3 項之修正理由：「觀察、勒戒或強制戒治
    5 年後再犯者，顯見前所實施之觀察、勒戒或強制戒治已足
    以遮斷其施用毒品之癮，為期自新及協助其戒除毒癮，對此
    5 年後再犯者，爰明定仍適用初犯之規定，先經觀察、勒戒
    、強制戒治之程式。」及同條例第23條第2 項之修正理由：
    「為配合簡化施用毒品犯之刑事處遇程式，並鑑於經觀察、
    勒戒或強制戒治執行完畢釋放後5 年內再犯者，其再犯率甚
    高，原據以實施之觀察、勒戒及強制戒治既已無法收其實效
    ，自應施以刑事處遇。」顯然如施用毒品者係前經觀察、勒
    戒或強制戒治等治療程式執行完畢5 年後，始再施用毒品之
    「初犯」，因前所執行之觀察、勒戒或強制戒治已足收戒除
    毒癮之效，自應重新執行觀察、勒戒或強制戒治等治療程式
    ，並於治療程式執行完畢後，由檢察官為不起訴處分，毋庸
    對之追訴處罰；反之，在「再犯」之情形，因其先前所為治
    療程序顯未能收戒斷毒癮之效，且考量施用毒品者之再犯率
    偏高，乃簡化其刑事處遇程式，而逕予追訴處罰，不再施以
    治療程式。參酌上開立法理由，修正毒品危害防制條例就施
    用毒品者，祇於「初犯」及「5 年後再犯」二種情形，有其
    追訴條件之限制，即須於初犯經觀察、勒戒或強制戒治釋放
    後，5 年內均無施用毒品之行為，始能認其前所實施之觀察
    、勒戒或強制戒治已足遮斷毒癮，而得於5 年後再犯時，再
    予適用初犯之規定，重行觀察、勒戒等程式。倘5 年內已經
    再犯，被依法追訴處罰，縱其第3 次（或第3 次以上）施用
    毒品之時間在初犯釋放5 年以後，即與「5 年後再犯」之情
    形有別，且因已於「5 年內再犯」，顯見其再犯率甚高，原
    實施觀察、勒戒或強制戒治，已無法收其實效，而無5 年戒
    斷期之存在，自無再經觀察、勒戒及強制戒治之必要，應由
    檢察官逕行起訴，始符新法修正之本旨。經查，被告前於91
    年間因施用第二級毒品案件，經桃園地院以91年度毒聲字第
    1386號裁定送觀察、勒戒後，認有繼續施用毒品之傾向，經
    同院以92年度毒聲字第514 號裁定施以強制戒治，於92年8
    月12日停止戒治出所，所餘戒治期間付保護管束，於93年2
    月13日保護管束期滿未經撤銷視為執行完畢，並由同院檢察
    署檢察官以93年度戒毒偵字第182 號為不起訴處分確定；93
    年間因施用第一級毒品案件，經臺灣臺東地方法院以93年度
    簡字第88號判決判處有期徒刑6 月確定，有臺灣高等法院被
    告前案紀錄表1 份附卷可按，其於5 年內再犯毒品危害防制
    條例第10條之罪，與毒品危害防制條例第23條第2 項之起訴
    條件符合。綜上，本件事證明確，被告犯行洵堪認定，應予
    依法論科。
四、核被告陃怡菁所為，係犯毒品危害防制條例第10條第1 項之
    施用第一級毒品罪。其於施用前持有第一級毒品海洛因之低
    度行為，應為施用之高度行為所吸收，不另論罪。又被告有
    如犯罪事實欄所載之前科執行紀錄，有臺灣高等法院被告前
    案紀錄表1 份在卷可憑，其於刑之執行完畢後，5 年內故意
    再犯本件有期徒刑以上之罪，為累犯，應依刑法第47條第1
    項之規定加重其刑。爰審酌被告前有多次施用毒品前科，有
    前開前案紀錄表可參，其未思改過自新，復施用第一級毒品
    而再犯本案，顯然先前所受保安處分及刑之宣告、執行，均
    未收矯治、警惕之效，應施以相當之刑罰，以期收教化之功
    能，兼衡其自知事證明確而坦承施用犯行，且其施用毒品犯
    行所生危害，主要以自戕身心健康為主，對於他人生命、身
    體、財產等法益，尚未查得重大直接危害等一切情狀，量處
    如主文所示之刑，以示懲儆。
據上論斷，應依刑事訴訟法第273 條之1 第1 項、第299 條第1
項前段，毒品危害防制條例第10條第1 項，刑法第11條前段、第
47條第1 項，判決如主文。
本案經檢察官姜麗君到庭執行職務。
中    華    民    國   100    年    8     月    31    日
                  刑事第十四庭  法  官  傅明華
上列正本證明與原本無異。
如不服本判決，應於判決送達後10日內敘明上訴理由，向本院提
出上訴狀 (應附繕本) ，上訴於臺灣高等法院。其未敘述上訴理
由者，應於上訴期間屆滿後20日內向本院補提理由書「切勿逕送
上級法院」。
                                書記官  蔡一如
中    華    民    國   100    年    8     月    31    日
附錄本案論罪科刑法條全文：
毒品危害防制條例第10條：
施用第一級毒品者，處6 月以上5 年以下有期徒刑。
施用第二級毒品者，處3 年以下有期徒刑。